【裁判字號】    99,交抗,405
【裁判日期】    991108
【裁判案由】    聲明異議
【裁判全文】
臺灣高等法院高雄分院刑事裁定         99年度交抗字第405號
抗  告  人  高雄市政府交通局
代  表  人  甲○○
受處 分 人  長郁通運有限公司
代  表  人  乙○○
上列抗告人因違反道路交通管理處罰條例事件聲明異議案件，不
服臺灣高雄地方法院中華民國99年8 月26日裁定（99年度交聲字
第1237號），提起抗告，本院裁定如下：
    主  文
原裁定撤銷，發回臺灣高雄地方法院。
    理  由
一、抗告意旨略以：按道路交通管理處罰條例第29條第1 項第2
    款規定：「汽車裝載時，有下列情形之一者，處汽車所有人
    新臺幣三千元以上九千元以下罰鍰，並責令改正或禁止通行
    ：二、裝載整體物品有超重、超長、超寬、超高，而未請領
    臨時通行證，或未懸掛危險標識。」；又同條例第92條第4
    項規定：「本條例之罰鍰基準、舉發或輕微違規勸導、罰鍰
    繳納、向處罰機關陳述意見或裁決之處理程序、分期繳納之
    申請條件、分期期數、不依限期繳納之處理、分期處理規定
    及繳納機構等事項之處理細則，由交通部會同內政部定之。
    」；再依違反道路交通管理事件統一裁罰基準表所定，大型
    車違反道路交通管理處罰條例第29條第1 項第2 款規定，最
    低額罰鍰應為新台幣（下同）4 千500 元。本案違規車輛係
    營業貨櫃曳引車，車重6.79公噸，屬大型車，是原裁定處罰
    鍰3 千元，尚有未合。
二、經查：
    (一)受處分人長郁通運有限公司所有之299-XG號營業貨櫃曳引
      車聯結01－HV半拖車於98年7 月12日至99年1 月12日領有
      貨車裝載整體物品（超長、超寬、超高、超重）臨時通行
      證；又於98年11月27日下午3 時44分許，由司機葉慈虎駕
      駛受處分人長郁通運有限公司所有之299-XG號營業貨櫃曳
      引車聯結未懸掛車牌之半拖車，行經高雄市○○路與松和
      路交岔路口，經高雄市政府警察局交通警察大隊第一中隊
      小港分隊員警攔檢舉發「拖車未請領車牌行駛道路」，再
      經抗告人即原處分機關高雄市政府交通局於99年4 月15日
      以受處分人未領用牌照行駛及未依公路法規定取得審驗合
      格證明，違反道路交通管理處罰條例第12條第1 項第1 款
      、第2 項規定，裁處罰鍰3 千600 元，並沒入上開車輛；
      上開事實均有貨車裝載整體物品（超長、超寬、超高、超
      重）臨時通行證、高雄市政府警察局舉發違反道路交通管
      理事件通知單及高雄市政府交通局違反道路交通管理事件
      裁決書在卷可稽，應已明確。
    (二)按道路交通安全規則第17條第2 項規定：「國產及進口之
      車輛均應符合交通部規定之安全檢驗標準，並應經車輛型
      式安全檢測及審驗合格，取得安全審驗合格證明書，始得
      辦理登記、檢驗、領照。」，同規則第38條第1 項第1 款
      第2 目規定：「汽車全寬不得超過2.5 公尺」；是依上開
      規定，全寬超過2.5 公尺之汽車即無法請領牌照使用。又
      超尺度半拖車因未能符合道路交通安全規則第38、39條車
      輛檢驗規範，故無法依法令請領牌照，現行實務超尺度半
      拖車以核發臨時通行證為列管方式，此有高雄市政府交通
      局99年11月2 日高市交三字第0990046900號函在卷可佐。
      受處分人長郁通運有限公司所有之299-XG號營業貨櫃曳引
      車自98年7 月12日起至99年1 月12日止，固領有通行證號
      碼30B00000000 號貨車裝載整體物品（超長、超寬、超高
      、超重）臨時通行證，有該臨時通行證附卷可稽。然依通
      行證號碼30B00000000 號貨車裝載整體物品（超長、超寬
      、超高、超重）臨時通行證上所載汽車及拖車分別係299-
      XG號營業貨櫃曳引車及車號01－HV拖車；而受處分人長郁
      通運有限公司所有之299-XG號營業貨櫃曳引車於上開受舉
      發地、地並非聯結車號01－HV拖車，而係另聯結未懸掛車
      牌之超尺度半拖車，已經受處分人陳明在卷，是受處分人
      長郁通運有限公司所有之299-XG號營業貨櫃曳引車於上開
      受舉發地、地聯結未懸掛車牌之超尺度半拖車即難認係領
      有臨時通行證而得行駛。
    (三)再按道路交通管理處罰條例第29條第1 項第2 款、第2 項
      規定：「汽車裝載時，有下列情形之一者，處汽車所有人
      新臺幣三千元以上九千元以下罰鍰，並責令改正或禁止通
      行：二、裝載整體物品有超重、超長、超寬、超高，而未
      請領臨時通行證，或未懸掛危險標識。……汽車裝載，違
      反前項第一款至第四款規定者，並記汽車違規紀錄一次。
      」；又同條例第92條第4 項規定：「本條例之罰鍰基準、
      舉發或輕微違規勸導、罰鍰繳納、向處罰機關陳述意見或
      裁決之處理程序、分期繳納之申請條件、分期期數、不依
      限期繳納之處理、分期處理規定及繳納機構等事項之處理
      細則，由交通部會同內政部定之。」；再依違反道路交通
      管理事件統一裁罰基準表所定，大型車違反道路交通管理
      處罰條例第29條第1 項第2 款規定，最低額罰鍰應為4 千
      500 元。是受處分人長郁通運有限公司所有之299-XG號營
      業貨櫃曳引車於上開受舉發地、地聯結未懸掛車牌之超尺
      度半拖車未請領臨時通行證，依上開規定，自應處汽車所
      有人4 千500 元以上9 千元以下罰鍰，並責令改正或禁止
      通行，併記汽車違規紀錄一次。
    綜上所述，原審撤銷原處分機關之處分，另裁定長郁通運有
    限公司處罰鍰3 千元，於法核有未合。抗告人之抗告，為有
    理由，自應由本院撤銷原裁定，發回臺灣高雄地方法院更行
    處理。
三、據上論結，應依道路交通案件處理辦法第26條、刑事訴訟法
    第413 條，裁定如主文。
中    華    民    國    99    年    11    月    8     日
                  刑事第八庭    審判長法  官  洪兆隆
                                      法  官  張盛喜
                                      法  官  郭玫利
以上正本證明與原本無異。
本裁定不得再抗告。
中    華    民    國    99    年    11    月    8     日
                                      書記官  梁美姿

司法院資訊處製作；財團法人民間司法改革基金會備份。
